臺灣高雄地方法院民事判決　九十三年度訴字第三五號
　　原　　　告　連晟鐵工廠股份有限公司
　　法定代理人　丁○○
　　訴訟代理人　乙○○
　　　　　　　　甲○○
　　被　　　告　丙○○
　　訴訟代理人　朱立人律師
右當事人間請求清償借款事件，經本院於民國九十三年七月二十一日言詞辯論終結，
判決如左：
    主    文
被告應給付原告新臺幣貳佰萬元，及自民國九十二年十一月二十二日起至清償日止，
按年息百分之五計算之利息。
訴訟費用由被告負擔。
本判決於原告以新臺幣陸拾柒萬元供擔保後，得假執行。但被告如以新臺幣貳佰萬元
為原告供擔保後，得免為假執行。
    事  實  及  理  由
一、原告主張：被告丙○○於民國八十年七月十五日向伊借款新台幣（下同）二百萬
    元（下稱系爭借款），雙方未約定清償期限及利息，被告並開立面額二百萬元之
    本票一紙（發票日為八十年七月十六日、到期日為八十一年七月十六日、下稱系
    爭本票）為擔保，伊即簽發面額二百萬元之支票一紙（票號ＦＡＺ000000
    0、發票日為八十年七月十五日、下稱系爭支票）交付被告，後支票亦已兌現，
    惟伊履向被告催討系爭借款均未獲回應等語。爰依消費借貸之法律關係，提起本
    訴，並聲明：(一)被告應給付原告二百萬元及自起訴狀繕本送達翌日起至清償日止
    ，按年息百分之五計算之利息。(二)願供擔保為假執行宣告之判決。
二、被告則以：伊並非系爭借款之借款人，僅係陪同訴外人陳寶惠向原告借款，且原
    告係將系爭支票交付陳寶惠，而系爭支票則係由訴外人陳豐彬提示獲款，是原告
    亦無交付借款之事實等語，資為抗辯。並聲明：原告之訴駁回，如受不利判決，
    願供擔保免為假執行。
三、按稱消費借貸者，謂當事人一方移轉金錢或其他代替物之所有權於他方，而約定
    他方以種類、品質、數量相同之物返還之契約，民法第四百七十四條定有明文，
    則消費借貸契約屬要物契約，應由貸與人就交付借貸物之事實負舉證責任，又按
    支票為有價證券、金錢證券及流通證券，如因消費借貸而交付，即生消費借貸之
    效力，最高法院七十二年度台上字第三七二號裁判要旨可資參照。本件原告主張
    被告確有向其借款二百萬元，此為被告所否認，是本件之爭點應為兩造間是否確
    有消費借貸關係存在，並應由原告就此負舉證責任。經查：
  (一)原告就兩造間有借貸合意且已交付系爭借款之事實，提出其公司之收支轉帳傳票
    （下稱系爭傳票）、系爭支票影本及系爭本票各一紙為證。查系爭傳票之摘要已
    明確記載「丙○○借款」，金額則為二百萬元，其上並有被告之簽名，被告亦不
    爭執該簽名之真正，是系爭傳票應可認具有借據之性質；另系爭本票係由被告開
    立並交付原告一節，亦由被告所不否認，是兩造間應有借貸之合意，堪以認定。
    至被告雖抗辯實際借款人為陳寶惠，惟其對於此節始終未提出任何證據以實其說
    ，且衡情倘被告僅係單純陪同陳寶惠向原告借款，應不會於明確記載「丙○○借
    款」之傳票上簽名，並以自己名義簽發面額二百萬元之本票交付原告，參以原告
    所提出之相關證據均未出現陳寶惠之簽章，尚難因被告片面之抗辯即為對其有利
    之認定。
  (二)原告主張其已將系爭支票交付被告，是兩造間之借貸契約已有效成立，並提出另
    有被告簽名之收支轉讓傳票三紙、銀行存摺及如附表所示之支票影本二紙為證；
    被告則抗辯原告係將系爭支票交付陳寶惠，且由陳豐彬提示獲款等語。查原告另
    提出之收支轉帳傳票三紙乃係用以支付工程款，其上亦均有被告之簽名，而該三
    紙收支轉帳傳票各記載「八十年二月七日、銀行存款二十萬元」、「八十年二月
    二十七日、應付票據八十五萬元」、「八十年四月三日、應付票據五十萬二千五
    百元」等文字；對照原告提出其銀行存摺一份及上開支票影本二紙，原告確有於
    八十年二月七日匯出二十萬元，而其所開立之上開支票二紙則分別於八十年四月
    三日及八十年五月十日兌現，足見該三紙收支轉帳傳票之記載，應均為真實。被
    告雖不否認該三紙收支轉帳傳票上其簽名之真正，惟抗辯係代訴外人允屯公司收
    受工程款等語；然其既對於有收受如附表所示之支票二紙並不否認（見本院九十
    三年五月二十五日筆錄），足見被告與原告間之交易習慣乃係於收受票據後再於
    收支轉帳傳票上簽名，則原告主張被告有收受系爭支票一情，應堪採信。
  (三)被告雖抗辯系爭支票係由陳豐彬於八十年七月十七日提示獲款，而此節亦經本院
    依職權向中國農民銀行新興分行函查屬實，有該行九十三年六月十日農興業字第
    ０九五號函附之系爭支票正、反面影本附卷可稽；惟兩造間既有消費借貸之合意
    ，而原告又已將系爭支票交付被告收執，業如前述，則無論系爭支票嗣後由陳豐
    彬提示領款之原因為何，均屬被告收受支票後之自由轉讓行為，與原告無涉，況
    系爭支票亦已兌現，被告抗辯原告並未交付系爭借款，即無所據。
四、末按給付無確定期限者，債務人於債權人得請求給付時，經其催告而未為給付，
    自受催告時起，負遲延責任。其經債權人起訴而送達訴狀，或依督促程序送達支
    付命令，或為其他相類之行為者，與催告有同一之效力，民法第二百二十九條第
    二項定有明文；而本件支付命令已於九十二年十一月二十一日送達於被告，亦有
    送達證書在卷可憑。綜上所述，兩造間之消費借貸契約既已有效成立，從而，原
    告基於消費借貸之法律關係，請求被告給付二百萬元及自支付命令送達翌日即九
    十二年十一月二十二日起至清償日止，按年息百分之五計算之利息，為有理由，
    應予准許。
五、兩造陳明願供擔保以代釋明聲請宣告假執行及免為假執行，經核與法律規定相符
    ，爰分別酌定相當之擔保金額而准許之。
六、據上論結：本件原告之訴為有理由，依民事訴訟法第七十八條、第三百九十條第
    二項、第三百九十二條第二項，判決如主文。
中　　　華　　　民　　　國　　九十三　　年　　　八　　　月　　　四　　　日
                              臺灣高雄地方法院民事第一庭
~B審判長法　　　官  林紀元
~B      法　　　官  唐照明
~B      法　　　官　盧怡秀
右為正本係照原本作成。
如不服本判決，應於送達後廿日內，向本院提出上訴狀並表明上訴理由，如於本判決
宣示後送達前提起上訴者，應於判決送達後十日內補提上訴理由書（須附繕本）。
中　　　華　　　民　　　國　　九十三　　年　　　八　　　月　　　四　　　日
~B　　　法院書記官　王敏東
~F0
~T32
附表：
┌───────────┬────┬───────┬────────┬────────────┐
│發票人                │票號    │發票日        │面額（新台幣）  │提示兌現日              │
├───────────┼────┼───────┼────────┼────────────┤
│連晟鐵工廠股份有限公司│0000000 │八十年四月二日│八十五萬元      │八十年四月三日          │
│丁○○                │        │              │                │                        │
├───────────┼────┼───────┼────────┼────────────┤
│同右                  │0000000 │八十年五月十日│五十萬二千五百元│八十年五月十日          │
└───────────┴────┴───────┴────────┴────────────┘
